臺灣臺中地方法院民事判決　　　　　　　　96年度親字第69號
原　　　告　甲○○
　　　　　　　　　　　　之11.
訴訟代理人　丙○○律師
被　　　告　乙○○
　　　　　　　　　　　　之11.
上列當事人間否認子女事件，本院於民國九十六年十二月十四日
言詞辯論終結，判決如下：
    主      文
確認原告甲○○（女、民國○○年○月○日生，身分證統一編號
：Ｚ000000000號）非被告乙○○自林吉成（已於民國
八十二年八月八日死亡）受胎所生之婚生子女。
訴訟費用由被告負擔。
    事實及理由
一、原告主張：被告與訴外人林吉成於民國六十二年六月八日結
    婚，嗣於八十一年五月十四日協議離婚，後林吉成不幸於八
    十二年八月八日死亡，於離婚前，被告即與訴外人丁○○同
    居，並於八十年六月九日產下一子即原告甲○○（女、八十
    年六月九日生，身分證統一編號：Ｚ000000000號
    ），至九十六年一、二月間，原告自忖與姊姊長相不同，經
    詢問被告，被告始告知上情。依民法第一千零六十二條第一
    項之規定，原告受推定為林吉成之婚生子女，惟原告既非被
    告自林吉成受胎，爰依民法第一千零六十三條規定，提起否
    認子女之訴等語。並聲明：如主文所示。
二、被告則以：原告之生父是丁○○，被告一直未告訴原告，至
    九十六年一、二月間被告才向原告說明，被告亦曾向丁○○
    提及此事；對於鑑定報告沒有意見等語。
四、原告主張之事實，業據其提出籍謄本三份、科妍生物科技股
    份有限公司生物科技實驗室親子鑑定報告一份為證，其中據
    上開鑑定報告書所載之結論：「根據D3S1358、VWA、FGA、D
    18S51、D21S11、D8S1179、D7S820、D13S317、D5S818、D16
    S539、CSF1PO、TPOX、THO1、D2S1338、D19S433等DNA基因
    位點之分析結果，不能排除丁○○與甲○○之親子關係。」
    等語。參酌現代生物科學發達，醫學技術進步，以DNA檢驗
    方法鑑定子女之血統來源之精確度已達99.8%以上，是前開
    親子鑑定結果應堪可採，復被告乙○○對親子鑑定報告亦不
    爭執。另證人丁○○到庭結證稱：「我有與原告甲○○做Ｄ
    ＮＡ鑑定。我與原告甲○○有親子關係，我沒有意見。我十
    多年前，就認識被告乙○○，有發生過性關係，但是現在沒
    有聯絡，以前都沒有見過原告甲○○，現在訴訟才知道」等
    語（本院九十六年十二月十四日言詞辯論筆錄參照），核與
    前揭證據及原告之陳述相符。是綜合上揭事證加以判斷，原
    告主張其非被告自林吉成受胎所生乙情，應堪採信。
五、按否認子女之訴，子女雖不能獨立以法律行為負義務者，亦
    有訴訟能力，此觀之民事訴訟法第五百九十六條第二項準用
    同法第五百八十四條規定即明，而本件原告已選任律師為其
    訴訟代理人，參諸同法第五百八十五條規定意旨，本件原告
    自得提起否認子女之訴。又否認之子女之訴，妻或夫死亡者
    ，以子女為被告，民事訴訟法第五百八十條之一第二項定有
    明文，其立法意旨在於否認子女訴訟之當事人死亡者，得以
    生存者為被告，提起否認之訴。惟修正前民法第一千零六十
    三條並未賦予子女有婚生否認權，其後於九十六年五月二十
    三日公布施行之同法條已增列子女為否認權人，雖前述民事
    訴訟法第五百八十九條之一並未隨之修正而增列子女提起否
    認之訴而夫妻（父母）之一方死亡時之規定，惟於民法第一
    千零六十三條修正後增列子女為否認權人，而於子女起訴時
    ，其父母有一方死亡時，本諸「相類似案件應為相同處理」
    之法理，自應類推適用民事訴訟法第五百八十九之一第二項
    規定，以生存之父或母為被告，較符合子女為婚生否認權之
    立法意旨，俾使子女之婚生否認權得以落實，不因其父或母
    之一方死亡而妨害其訴訟權利之行使。
    本件原告推定之父林吉成已死亡之事實已如前述，從而，原
    告自得以生存之母為被告，行使其婚生否認權甚明。
六、又從子女出生日回溯第一百八十一日起至第三百零二日止，
    為受胎期間。妻之受胎，係在婚姻關係存續中者，推定其所
    生子女為婚生子女；前項推定，夫妻之一方或子女能證明子
    女非為婚生子女者，得提起否認之訴；前項否認之訴，夫妻
    之一方自知悉該子女非為婚生子女，或子女自知悉其非為婚
    生子女之時起二年內為之。民法第一千零六十二條第一項、
    第一千零六十三條分別定有明文。故原告於知悉其非為婚生
    子女之時（九十六年一、二月間）起，至九十六年九月二十
    日提起本件訴訟，核未逾二年之法定期間。本件原告甲○○
    之受胎期間，既在被告與林吉成婚姻關係存續中，依法自應
    推定原告為被告與林吉成之婚生子女。然原告甲○○並非被
    告自林吉成受胎所生等情，已如前述，則原告於法定期間內
    提起本件否認子女訴訟，為有理由，應予准許。
七、訴訟費用負擔之依據：民事訴訟法第七十八條。
中　　華　　民　　國　　96　　年　　12　　月　　28　　日
                  家事法庭    　法　官　簡賢坤
以上正本係照原本作成。
如對本判決上訴，須於判決送達後二十日之不變期間內，向本院
提出上訴狀（需附繕本）。
中　　華　　民　　國　　96　　年　　12　　月　　28　　日
         　　　　　　　 　　　　書記官  林錦源
